【裁判字號】    99,易,1920
【裁判日期】    990917
【裁判案由】    竊盜等
【裁判全文】
臺灣高雄地方法院刑事判決              99年度易字第1920號
公  訴  人  臺灣高雄地方法院檢察署檢察官
被      告  庚○○
上列被告因竊盜等案件，經檢察官提起公訴（99年度偵字第2579
2 號、第27091號、第27125號），本院判決如下：
    主  文
庚○○犯攜帶兇器竊盜罪，累犯，處有期徒刑柒月，未扣案行竊
所用之T 型扳手壹把沒收。又犯攜帶兇器竊盜罪，累犯，處有期
徒刑柒月，未扣案行竊所用之T 型扳手壹把沒收。又犯竊盜罪，
累犯，處有期徒刑伍月。又犯攜帶兇器竊盜未遂罪，累犯，處有
期徒刑伍月，扣案之一字型螺絲起子壹把、手電筒壹支、白色手
套壹雙均沒收。又犯竊盜罪，累犯，處有期徒刑伍月。應執行有
期徒刑貳年參月，未扣案行竊所用之T 型扳手、扣案之一字型螺
絲起子各壹把、手電筒壹支、白色手套壹雙，均沒收。被訴毀損
部分無罪。
    事  實
一、庚○○前於民國97年間，因施用毒品案件，經本院以97年度
    審訴字第5413號判處有期徒刑8 月確定，於98年11月24日縮
    短刑期假釋出監，所餘刑期交付保護管束，嗣於99年2 月2
    日保護管束期滿，未經撤銷假釋，視為執行完畢。詎猶不知
    悔改，竟基於意圖為自己不法所有之竊盜犯意，為下列行為
    ：
（一）99年5 月23日上午12時許，行經高雄市○○區○○路與文
      直路交岔路口時，持其所有客觀上足以對人之生命、身體
      具有危險性而足供兇器使用之T 型扳手1 把，撬開黃青雅
      之子戊○○所有，停放在該處旁空地之車牌號碼0676-K F
      號自用小客車窗戶玻璃，由車窗爬進車內後，竊取該車之
      音響主機1 組，得手後，隨即離去。嗣庚○○竊盜後，於
      偵查機關未發覺其犯罪之前，主動向警員坦承犯行，而願
      接受裁判。
（二）99年5 月31日凌晨3 時許，至高雄市○○區○○路484 號
      旁空地，持前揭其所有客觀上足以對人之生命、身體具有
      危險性而足供兇器使用之T 型扳手1 把，撬開丁○○所有
      停放在該處之車牌號碼XC-6370 號自用小客車窗戶玻璃，
      由車窗爬進車內後，竊取該車之音響主機1 組，得手後，
      隨即離去。嗣庚○○竊盜後，於偵查機關未發覺其犯罪之
      前，主動向警員坦承犯行，而願接受裁判。
（三）99年8 月17日晚上9 時許，在高雄市○○區○○路段，見
      己○○所有停放在該處之車牌號碼RII-045 號輕型機車無
      人看管，且鑰匙尚插在電門上，便徒手以鑰匙發動引擎將
      該車竊走，得手後留供己代步之用。
（四）99年8 月18日凌晨2 時許，騎乘前開竊得之車牌號碼RII-
      045 號輕型機車，至高雄市前鎮區○○○路與滇池街交岔
      路口，手戴其所有之白色手套，持其所有客觀上足以對人
      之生命、身體具有危險性而足供兇器使用之一字型螺絲起
      子1 把，撬開乙○○所有停放在該處停車格內之車牌號碼
      3571-NV 號廂型小客貨車窗戶玻璃，由車窗爬入車內後，
      以其所有之手電筒照亮車內，搜尋財物之際，為巡邏警員
      當場查獲而未遂，並在庚○○身上扣得上開其所有之一字
      型螺絲起子1 把、手電筒1 支、白色手套1 雙，且當場以
      電腦尋車系統得知庚○○所騎乘之前開機車為己○○所失
      竊之車輛。
（五）99年8 月19日凌晨2 時許，在高雄市○○區○○街153 巷
      15 號 前，見丙○○所有之車牌號碼YMJ-983 號重型機車
      停置於該處，以路上拾得之鑰匙1 支插入該機車鑰匙孔發
      動而竊取該車，並於得手後留供己代步用，嗣於同日凌晨
      3 時許，騎乘所竊得之機車行經高雄市○○區○○路99號
      前時，為巡邏警員當場查獲。
二、案經告訴人丙○○訴由高雄市政府警察局暨高雄市政府警察
    局前鎮分局、高雄市政府警察局左營分局移送臺灣高雄地方
    法院檢察署檢察官偵查起訴。
    理  由
壹、證據能力部分：
    本判決所引用之證據資料（詳後引證據），其中傳聞證據部
    分，縱無刑事訴訟法第159 條之1 至第159 條之4 或其他規
    定之傳聞證據例外情形，亦因被告及檢察官或同意可作為證
    據使用，或未聲明異議，依刑事訴訟法第159 條之5 第1 項
    、第2 項之規定，本院審酌各該傳聞證據並非違法取得，與
    待證事項具關聯性，證明力亦非明顯過低等情，認以之作為
    證據係屬適當，具有證據能力。
貳、實體部分：
一、上開犯罪事實，業經被告於本院審理時坦白承認（本院卷第
    24頁），核與證人即被害人己○○、乙○○、丙○○、丁○○、黃青雅於警詢中指證相符（警卷一第11頁至第15頁；警
    卷二第6 頁；偵卷一第6 頁至第7 頁），復有高雄市政府警
    察局前鎮○○○○路派出所搜索扣押筆錄、高雄市政府警察
    局前鎮分局搜索扣押筆錄、高雄市政府警察局保安大隊迅雷
    中隊搜索扣押筆錄、扣押物品目錄表、贓物認領保管單、照
    片及高雄市政府警察局車輛協尋電腦輸入單在卷可稽（見警
    卷一第17頁至第30頁、第37頁；警卷二第16頁至第25頁；偵
    卷三第32頁）。足徵被告之自白確與事實相符，堪予採信。
    從而，本件事證明確，被告犯行均堪以認定，應依法論科。
二、按刑法第321 條第1 項第3 款之攜帶兇器竊盜罪，係以行為
    人攜帶兇器竊盜為其加重條件，此所謂兇器，其種類並無限
    制，凡客觀上足對人之生命、身體、安全構成威脅，具有危
    險性之兇器均屬之，且祇須行竊時攜帶此種具有危險性之兇
    器為已足，並不以攜帶之初有行兇之意圖為必要（最高法院
    79年臺上字第5253號判例足資參照）。查被告所有供犯竊盜
    罪之T 型扳手、一字型螺絲起子各1 把，分別長約11公分、
    18公分，均為金屬材質之事實，業經被告陳明在卷（本院卷
    第35頁），是該T 型扳手、一字型螺絲起子均係客觀上足以
    對他人生命、身體、安全構成威脅，且具有危險性之兇器無
    訛。核被告就犯罪事實一、（一）、（二）所為均係犯刑法
    第32 1條第1 項第3 款之攜帶兇器竊盜罪；犯罪事實一、（
    三）、（五）所為均係犯刑法第320 條第1 項之竊盜罪；犯
    罪事實一、（四）所為係犯刑法第321 條第2 項、第1 項第
    3 款之攜帶兇器竊盜未遂罪。被告所犯上開5 罪間，犯意各
    別，行為互殊，應予分論併罰。又被告有如事實欄所述之前
    科事實，有臺灣高等法院被告前案紀錄表在卷足憑，是被告
    前受有期徒刑執行完畢後，5 年內故意再犯本件法定刑為有
    期徒刑以上之罪，均應論以累犯並加重其刑。又被告犯罪事
    實一、（四）之犯行尚屬未遂，併依刑法第25條第2 項之規
    定減輕其刑，並依法先加後減之。再者，被告於警方尚不知
    其涉犯犯罪事實一、（一）、（二）犯行之前，主動坦承有
    此部分犯行，而均願接受裁判，堪認均符合自首之要件，依
    刑法第62條前段規定，均減輕其刑，並先加而後減之。爰審
    酌被告不思以己力正當謀生，反圖不勞而獲，任意竊取他人
    財物，實屬不該，惟衡酌所竊財物部分業經被害人領回，且
    被告犯後坦承全部犯行等一切情狀，分別量處如主文所示之
    刑。另未扣案行竊所用之T 型板手、扣案之一字型螺絲起子
    各1 把、手電筒1 支、白色手套1 雙均為被告所有，分別供
    上開犯行所用之物，業據被告供承在卷（本院卷第35頁），
    爰依刑法第38條第1 項第2 款之規定，宣告沒收。扣案之鑰
    匙1 支（犯罪事實一、〈五〉）部分，係被告於路上拾得乙
    情，業據被告供陳在卷（本院卷第35頁），非被告所有之物
    ，爰不予宣告沒收。
三、公訴意旨另謂：被告於短暫期間內，多次犯案，顯然具有犯
    竊盜罪之習慣，僅藉刑之執行實不足以徹底根絕惡性，請併
    予諭知保安處分等語。惟按保安處分係針對受處分人將來之
    危險性所為之處置，以達教化、治療之目的，為刑罰之補充
    制度。我國現行刑法採刑罰與保安處分雙軌制，係在維持行
    為責任之刑罰原則下，為協助行為人再社會化之功能，以及
    改善行為人潛在之危險性格，期能達成根治犯罪原因、預防
    犯罪之特別目的。是保安處分中之強制工作，旨在對嚴重職
    業性犯罪及欠缺正確工作觀念或無正常工作因而犯罪者，強
    制其從事勞動，學習一技之長及正確之謀生觀念，使其日後
    重返社會，能適應社會生活。保安處分之措施亦含社會隔離
    、拘束身體自由之性質，其限制人民之權利，實與刑罰同，
    本諸法治國家保障人權之原理及刑法之保護作用，其法律規
    定之內容，應受比例原則之規範，使保安處分之宣告，與行
    為人所為行為之嚴重性、行為人所表現之危險性，及對於行
    為人未來行為之期待性相當。刑法第90條及竊盜犯贓物犯保
    安處分條例第3 條第1 項關於強制工作之規定，均係本於上
    開意旨制定，而由法院視個案中行為人之危險性格，依職權
    決定應否交付強制工作，以達保安處分之特別預防之目的（
    司法院大法官會議釋字第471 號解釋參照）。查本件被告於
    99年5 、8 月間，雖確有上開5 次竊盜犯行，已如上述。然
    本件被告因犯上開數罪，將受長達2 年多之有期徒刑，則就
    現今監所之教化功能，其長期禁錮應足以達成教化及學習一
    技之長之目的，非以強制工作為唯一方法；況被告於犯後坦
    認全部犯行，尚有悔意，且部分犯行於偵查機關未發覺之前
    ，主動向警員坦承犯行以觀，認上開對其宣告徒刑即足以收
    矯治之效，是尚無另對被告宣告強制工作之必要性，併此敘
    明。
參、無罪部分：
一、公訴意旨略以：被告於99年8 月19日凌晨3 時許，在高雄市
    ○○區○○街153 巷15號前，見告訴人丙○○所有之車牌號
    碼YMJ-983 號重型機車停置於該處，基於毀損之犯意，以自
    備之鑰匙1 支插入該機車鑰匙孔中破壞龍頭鎖之方式發動該
    車，致生損害於告訴人，因認被告此部分犯行涉犯刑法第35
    4 條毀損罪嫌等語。
二、按檢察官就被告犯罪事實，應負舉證責任，並指出證明之方
    法；又犯罪事實應依證據認定之，無證據不得認定犯罪事實
    ；不能證明被告犯罪者，應諭知無罪之判決，刑事訴訟法第
    161 條第1 項、第154 條第2 項、第301 條第1 項分別定有
    明文。申言之，犯罪事實之認定應憑證據，如未能發現相當
    證據，或證據不足以證明，自不能以推測或擬制之方法，作
    為裁判基礎；且認定犯罪事實所憑之證據，雖不以直接證據
    為限，間接證據亦包括在內，然而無論直接證據或間接證據
    ，其為訴訟上之證明，須於通常一般之人均不致有所懷疑，
    而得確信其為真實之程度者，始得據為有罪之認定，倘其證
    明尚未達到此一程度，而有合理之懷疑存在而無從使事實審
    法院得有罪之確信時，即應由法院為諭知被告無罪之判決（
    最高法院40年臺上字第86號、76年臺上字第4986號判例意旨
    參照）。次按刑法第354 條之毀損罪，以使所毀損之物，失
    其全部或一部之效用為構成要件。所謂「毀棄」，係指根本
    毀滅物之存在；「損壞」則謂損害破壞，使物之外形發生重
    大變化，使其效用全部或一部喪失；「致令不堪用」乃係行
    為人以毀棄、損壞以外之其他方法，雖未毀損原物，然業使
    其物之效用嚴重減損或喪失而達不復使用之程度。
三、公訴意旨認被告涉有上揭犯罪事實，無非係以：告訴人丙○○之證稱：該機車之鑰匙孔有損壞等語為證。
四、經查：被告雖於警詢及本院審理中均坦承毀損之犯行，然觀
    之該機車之照片，鑰匙孔並無毀損之跡象，且被告尚能開啟
    該鑰匙孔發動該機車行駛，則該鑰匙孔是否毀損，並非無疑
    ，故查無事證證明該鑰匙孔因此受有毀損之情事，尚難僅憑
    告訴人之指述遽認被告涉有此部分之犯行。此外，本院復查
    無其他積極證據足資認定被告有何毀損犯行，故不能證明被
    告此部分犯罪，依刑事訴訟法第301 條第1 項規定，自應諭
    知被告無罪之判決。
據上論斷，應依刑事訴訟法第284 條之1 、第299 條第1 項前段
、第301 條第1 項，刑法第320 條第1 項、第321 條第1 項第3
款、第2 項、第25條、第47條第1 項、第51條第5 款、第62條前
段、第38條第1 項第2 款、第2 項，刑法施行法第1 條之1 ，判
決如主文。
本案經檢察官甲○○到庭執行職務。
中    華    民    國    99    年    9     月    17    日
                  刑事第九庭    法  官  王碧瑩
以上正本係照原本作成。
如不服本判決應於收受判決後10日內向本院提出上訴書狀，並應
敘述具體理由。其未敘述上訴理由者，應於上訴期間屆滿後20日
內向本院補提理由書(均須按他造當事人之人數附繕本)「切勿逕
送上級法院」。
中    華    民    國    99    年    9     月    17    日
                                書記官  吳智媚
刑法第320 條第1 項
意圖為自己或第三人不法之所有，而竊取他人之動產者，為竊盜
罪，處5 年以下有期徒刑、拘役或5 百元以下罰金。
刑法第321 條第1 項第3款。
犯竊盜罪而有左列情形之一者，處6 月以上、5 年以下有期徒刑
：
一、於夜間侵入住宅或有人居住之建築物、船艦或隱匿其內而犯
    之者。
二、毀越門扇、牆垣或其他安全設備而犯之者。
三、攜帶兇器而犯之者。
四、結夥3 人以上而犯之者。
五、乘火災、水災或其他災害之際而犯之者。
六、在車站或埠頭而犯之者。
前項之未遂犯罰之。

司法院資訊處製作；財團法人民間司法改革基金會備份。
